【裁判字號】    95,簡,238
【裁判日期】    950803
【裁判案由】    綜合所得稅
【裁判全文】
臺北高等行政法院判決
                                     95年度簡字第00238號
原      告  甲○○
訴訟代理人  丁○○
被      告  財政部臺北市國稅局
代  表  人  張盛和（局長）住同上
訴訟代理人  丙○○兼送達代收.
            乙○○
上列當事人間因綜合所得稅事件，原告不服財政部中華民國94年
4 月15日台財訴字第0940001770號（案號：第00000000號）訴願
決定，提起行政訴訟。本院判決如下：
    主  文
原告之訴駁回。
訴訟費用由原告負擔。
    事  實
一、事實概要：原告為甲○○律師事務所負責人，其民國（下同
    ）84年度綜合所得稅結算申報，原申報取自該事務所執行業
    務所得新台幣（下同）980,000 元，全年綜合所得總額為1,
    699,776 元，案經財政部臺灣省北區國稅局新竹市分局（以
    下簡稱新竹市分局）依該事務所84年度執行業務收入未設帳
    電腦核定清單資料，按財政部頒定之84年度律師收入及費用
    標準，核算原告84年度執行業務收入為2,605,110 元，減除
    30% 之必要費用後，核定執行業務所得為1,823,577 元，通
    報被告併課其當年度綜合所得稅，補徵綜合所得稅額180,57
    1 元。原告對核定執行業務所得不服，於90年3 月9 日具文
    申請更正。經被告所屬大安分局依其更正申請書，查得臺灣
    省勞工保險局（以下簡稱勞保局）原開立予原告之執行業務
    所得總額905,312 元，因計算錯誤未併入核計，乃於90年10
    月12日以財北國稅大安徵字第90066389號函，通知原告更正
    核定執行業務所得為2,289,295 元，並更正補徵綜合所得稅
    額320,287 元。原告不服，申請復查，經被告93年11月18日
    財北國稅法字第0930221352號復查決定書（下稱原處分）決
    定：「核減執行業務所得計新台幣（下同）773,718 元，相
    對核減扣繳稅額90,383元，變更綜合所得總額為2,231,553
    元，淨額為1,536,453 元，其餘復查駁回。」原告仍不服，
    提起訴願，遭駁回後，遂向本院提起本件行政訴訟。
二、兩造聲明：
  (一)原告聲明求為判決：
    1.訴願決定及原處分均撤銷。
    2.訴訟費用由被告負擔。
  (二)被告聲明求為判決：
    1.請求判決駁回原告之訴。
    2.訴訟費用由原告負擔。
三、兩造之爭點：
  1.原告原已經扣繳取自勞保局之執行業務所得之稅額90,383元
    ，可否因勞保局之執行業務所得已逾核課期間，而扣抵其他
    稅額？
  2.原告取自鍾朝就等委任之10案之執行業務所得，應歸屬何一
    年度？
  (一)原告主張之理由：
    1.按「稅捐之核課期間，依左列規定：一、依法應由納稅義
      務人申報繳納之稅捐，已在規定期間內申報，且無故意以
      詐欺或其他不正當方法逃漏稅捐者，其核課期間為5 年…
      在前項核課期間內，經另發現應徵之稅捐者，仍應依法補
      徵或並予處罰，在核課期間內未經發現者，以後不得再補
      稅處罰。」、「前條第1 項核課期間之起算，依左列規定
      ：一、依法應由納稅義務人申報繳納之稅捐，已在規定期
      間內申報者，自申報日起算。」、「稅捐之徵收期間為5
      年，自繳納期間屆滿之翌日起算；應徵之稅捐未於徵收期
      間徵者，不得再行徵收。」分別為稅捐稽徵法第21條第1
      項、第2 項、第22條第1 項第1 款及第23條第1 項所明定
      。本件原告主張勞保局所開立之84年度905,312 元之扣繳
      憑單，係原告於90年3 月9 日主動提出，該局遲至90年10
      月12日始追徵此部份所得，已逾5 年時效，原機關核減此
      部份所得，自屬正辦；惟原告已扣繳之稅額90,383元，竟
      亦予相對核減，自屬違法，按扣繳稅額乃人民依法已繳完
      之稅款，稅捐機關決無予以刪除之理，（所得部份係因法
      律所規定之5 年徵收時效已過，惟不得因此相對刪除業已
      繳納之稅款），被告刪除已繳納之稅款，其法律依據何在
      ？原處分及訴願決定，均未見其說明，此部份尤有違誤。
    2.末查原處分將82、83年度法院收案之15件案件，僅刪除其
      中5 件（認係82、83年度之判決），其餘10件認係84年度
      所得，自屬違誤，按律師收受案件，依一般慣例及律師公
      會規程，均係以收案時收受酬金，絕無於時隔1 、2 年後
      ，始收受酬金之可能，此乃公眾皆知之事實，被告以財政
      部之函釋推翻一般公眾皆知之事實，從而以判決年度認定
      收受酬金之時期，自有誤解，就此部份之見解，亦有違誤
      。
  (二)被告主張之理由：
    1.按「執行業務者至少應設置日記帳1 種，詳細記載其業務
      收支項目；帳簿使用前，並應送主管稽徵機關登記驗印。
      業務支出，應取得確實憑證。憑證及帳冊最少應保存5 年
      。」、「執行業務者未依法設帳及保存憑證，稽徵機關得
      照同業一般收費及費用標準核定其所得額」、「執行業務
      者於規定期限內辦理結算申報並能提供證明所得額之帳簿
      、文據調查者，其執行業務所得，應依帳載核實認定。其
      未依規定提供調查者，應依所得稅法第83條及同法施行細
      則第13條規定訂定之收費及費用標準核定其所得額」，分
      別為所得稅法第14條第1 項第2 類及同法施行細則第13條
      第2 項與執行業務所得查核辦法第8 條所明定。次按「執
      行業務者未依法辦理結算申報，或未依法設帳記載並保存
      憑證，或未能提供證明所得額之帳簿文據者，稽徵機關得
      依下列標準計算其收入額；但經查得其確實收入資料較標
      準為高者，不在此限。一、律師：（一）民、刑訴訟案件
      ：每一程序直轄市及省轄市40,000元，縣35,000元…84年
      度應依下列標準計算其必要費用：一、律師：30% 。」、
      「稽徵機關依規定核定律師執行業務所得時，原則上，應
      依每一審級結案判決年度之執行業務者收入及費用標準核
      定所得額，並以該判決年度為其所得歸屬年度；惟當事人
      如提示委任契約及受理委任時已收取酬金之證據，經查明
      屬實者，得改依受委任年度之執行業務者收入及費用標準
      核定所得額，並以該受委任年度為所得歸屬年度。」分別
      為財政部85年2 月12日台財稅第851894675 號函及77年11
      月21日台財稅第770595932 號函所明釋。又「稅捐之核課
      期間，依左列規定：一、依法應由納稅義務人申報繳納之
      稅捐，已在規定期間內申報，且無故意以詐欺或其他不正
      當方法逃漏稅捐者，其核課期間為5 年。…在前項核課期
      間內，經另發現應徵之稅捐者，仍應依法補徵或並予處罰
      ，在核課期間內未經發現者，以後不得再補稅處罰。」、
      「前條第1 項核課期間之起算，依左列規定：一、依法應
      由納稅義務人申報繳納之稅捐，已在規定期間內申報者，
      自申報日起算。」、「稅捐之徵收期間為5 年，自繳納期
      間屆滿之翌日起算；應徵之稅捐未於徵收期間徵起者，不
      得再行徵收。」復為稅捐稽徵法第第21條第1 項、第2 項
      、第22條第1 項第1 款及第23條第1 項所明定。另「當事
      人主張事實須負舉證責任，倘其所提出之證據不足為主張
      事實之證明，自不能認其主張之事實為真實。」改制前行
      政法院36年判字第16號著有判例。
    2.本件原告為甲○○律師事務所負責人，原經新竹市分局按
      財政部頒定之84年度律師收入及費用標準，計算執行業務
      收入2,605,110 元，減除百分之三十之必要費用後，核定
      執行業務所得為1,823,577 元，並通報被告併課原告當年
      度綜合所得稅，應補稅額為180,571 元。原告對核定之執
      行業務所得不服，乃於90年3 月9 日具文申請更正，經被
      告所屬大安分局依該更正申請書，查得勞保局原開立予原
      告之執行業務所得總額905,312 元，因計算錯誤未併入核
      計，遂於90年10月12日以財北國稅大安徵字第90066389號
      函，通知原告更正核定該筆執行業務所得為2,289,295 元
      【計算式：有扣繳之所得總額：
      1,290,422 （150,000+14,000 +80,000+141,110+905,312
      ）+ 無扣繳之所得總額：（52-6）件×40,000+4件×35,0
      00=3,270,422；3,270,422 ×（1-30%）=2,289,295 】，
      並將應補徵稅額更正為320,287 元，另隨函檢送展延自90
      年11月16日起至90年11月25日止繳款書乙份請其繳納。原
      告於復查階段主張，委託人鍾朝就等15案，被告以係屬84
      年度所得為由未予扣除，殊有未洽，按律師業務所得係以
      收案時為準，非以判決結案為準，此乃當然之事，焉有訴
      訟時隔1 、2 年後始收費之理，系爭15筆案件均係82年及
      83年度之案件，該15筆案件均已逾追徵時效，自不得再追
      繳；另勞保局開立之執行業務所得扣繳憑單，給付總額
      905,312 元（扣繳稅額90,383元），係其於90年3 月9 日
      申請更正時主動提出，被告遲至90年10月12日始函覆追繳
      此部分所得，自已逾5 年之追徵時效等情。本件經被告移
      請財政部臺灣省北區國稅局代為查核結果，除以下5 案：
      （案號：831212號）、（案號：83698 號）、（案號：
      83200 號）、（案號：83899 號）、（案號：83171 號）
      准予核減其執行業務收入200,000 元（計算式：40,000
      ×5=200,000）外 ，其餘鍾朝就（案號：82年上字第926
      號）等10案，均屬84年度法院判決之案件，因原告未能提
      出委任契約及受理委任時已收取酬金之證據，乃予維持。
      另原告主張，勞保局開立之執行業務所得扣繳憑單，給付
      總額905,312 元、扣繳稅額90,383元，已逾5 年核課期間
      乙節，經復查結果准予核減執行業務收入905,312 元，相
      對該筆業務收入之扣繳稅額90,383元，亦應予核減，是本
      件於復查階段計准予核減系爭執行業務收入為1,105,312
      元（計算式：200,000+905,312= 1,105,312），即核減執
      行業務所得773,718 元【計算式：1,105,312 ×（1-30%
      ）=773,718】，變更核定執行業務所得為1,515,577 元（
      計算式：2,289,295-773,718= 1,515,577）。
    3.原告訴稱，勞保局開立之84年度905,312 元之扣繳憑單，
      係其主動提出，被告遲至90年10 月12 日始追徵該筆所得
      ，自已逾稅捐核課期間，被告准予核減該筆所得，自屬正
      辦，惟該筆所得之扣繳稅額90,383元，被告竟予相對減除
      ，自屬違法，按扣繳稅額乃人民依法完納之稅款，稅捐機
      關刪除之理何在；另按律師收受案件，依一般慣例及律師
      公會規程，均係於收案時收受酬金，絕無於時隔1 、2 年
      後始收受酬金之可能，被告以財政部之解釋函令推翻一般
      公認之事實，從而以判決年度認定收受酬金之時點，自有
      誤解云云。經查現行律師業者之收費概況，若委任之事項
      為訴訟案件，約定委託律師處理1 個審級之官司程序，律
      師通常會約定1 個審級訴訟的總費用，所謂「一審」，通
      常係指法院（檢察署）受理到終結為止，次查系爭鍾朝就
      （案號：82年上字第926 號）等10案，均屬84年度法院判
      決之案件，因原告未能提出委任契約及受理委任時已收取
      酬金之證據，空言主張，尚難採據，依前揭函釋規定，本
      件原核定並無違誤；又執行業務收入905,312 元既未歸課
      ，相對該筆業務收入之扣繳稅額90,383元，即應予核減，
      就總額觀念，無更不利於納稅義務人。
    理  由
一、本件原分案編號為本院94年度訴字第1816號，依通常訴訟程
    序審理，惟查本件係因原告不服行政機關所為新台幣（下同
    ）10萬元罰鍰而涉訟之事件，依行政訴訟法第229 條第1 項
    第2 款、第2 項之規定，應適用簡易程序，茲改為現在之分
    案編號，依簡易程序審理；又本件原已行準備程序，兩造並
    均表明無其他主張及舉證，是本件無再行準備程序或辯論程
    序之必要，爰不經言詞辯論逕予判決，均合先敘明。
二、本件兩造不爭原告於84年度有取自勞保局之執行業務所得總
    額905,312 元，原已扣繳所得稅90,383元，該項所得因計算
    錯誤未併入核計，已逾5 年之核課期間；原告所鍾朝就委任
    之相關10案，業經法院於84年間判決，原告受有執行業務所
    得，以一件40,000元計，共計400,000 元等情，此有扣繳憑
    單及執行業務收入資料傳票在原處分卷可稽，堪認為真實。
三、本件之爭執，在於：
  (一)原告原已經扣繳取自勞保局之執行業務所得之稅額90,383元
    ，可否因勞保局之執行業務所得已逾核課期間，而扣抵其他
    稅額？
  (二)原告取自鍾朝就等委任之10案之執行業務所得，應歸屬何一
    年度？
四、關於扣繳稅額部分：
  (一)按所得稅法第88條第1 項第2 款規定：「納稅義務人有下列
    各類所得者，應由扣繳義務人於給付時，依規定之扣繳率或
    扣繳辦法，扣取稅款，並依第92條規定繳納之：二、機關、
    團體、學校、事業、破產財團或執行業務者所給付之薪資、
    利息、租金、佣金、權利金、競技、競賽或機會中獎之獎金
    或給與、退休金、資遣費、退職金、離職金、終身俸、非屬
    保險給付之養老金、告發或檢舉獎金、執行業務者之報酬，
    及給付在中華民國境內無固定營業場所或營業代理人之國外
    營利事業之所得。」第92條第1 項規定：「第88條各類所得
    稅款之扣繳義務人，應於每月10日前將上1 月內所扣稅款向
    國庫繳清，並於每年1 月底前將上1 年內扣繳各納稅義務人
    之稅款數額，開具扣繳憑單，彙報該管稽徵機關查核；並應
    於2 月10日前將扣繳憑單填發納稅義務人。……」第99條規
    定：「納稅義務人於繳納暫繳稅款時，得憑扣繳憑單抵繳，
    如不足額另以現金補足，如超過暫繳稅款數額時，其超過之
    數留抵本年度結算稅額。」第100 條規定：「納稅義務人每
    年結算申報所得額經核定後，稽徵機關應就納稅義務人全年
    應納稅額，減除暫繳稅額、未抵繳之扣繳稅額、可扣抵稅額
    及申報自行繳納稅額後之餘額，填發繳款書，通知納稅義務
    人繳納。」按依稅捐法定主義，所得稅債務成立於系爭所得
    所屬課稅年度終了時，惟依上開規定，扣繳義務為依稅法之
    規定成立之義務，扣繳義務課予之結果，使得納稅義務人喪
    失期限利益，提前就源扣繳繳納稅捐。
  (二)查本件原告於84年度有取自勞保局之執行業務所得總額905,
    312 元，原已扣繳所得稅90,383元，此為兩造所不爭，依上
    開之規定及說明，原告就該年度取自勞保局之執行業務所得
    總額905,312 元，喪失延至翌年結算申報之期限利益，而提
    前就源扣繳，是原告系爭執行業務所得，嗣雖因計算錯誤未
    併入核計，逾5 年之核課期間，然而上開於84年間即已扣繳
    之所得稅90,383元，其經扣繳義務人為扣繳時並未逾核課期
    間，是原告主張以之扣抵其他稅額，於法自屬無據。
五、關於歸屬年度部分：
  (一)按所得稅法第14條第1 項第2 類規定：「執行業務者至少應
    設置日記帳1 種，詳細記載其業務收支項目；帳簿使用前，
    並應送主管稽徵機關登記驗印。業務支出，應取得確實憑證
    。憑證及帳冊最少應保存5 年。」
  (二)次按所得稅法施行細則第13條第2 項規定：「執行業務者未
    依法設帳及保存憑證，稽徵機關得照同業一般收費及費用標
    準核定其所得額」執行業務所得查核辦法第8 條規定：「執
    行業務者於規定期限內辦理結算申報並能提供證明所得額之
    帳簿、文據調查者，其執行業務所得，應依帳載核實認定。
    其未依規定提供調查者，應依所得稅法第83條及同法施行細
    則第13條規定訂定之收費及費用標準核定其所得額。」又按
    財政部85年2 月12日台財稅第851894675 號函釋：「執行業
    務者未依法辦理結算申報，或未依法設帳記載並保存憑證，
    或未能提供證明所得額之帳簿文據者，稽徵機關得依下列標
    準計算其收入額；但經查得其確實收入資料較標準為高者，
    不在此限。一、律師：（一）民、刑訴訟案件：每一程序直
    轄市及省轄市40,000元，縣35,000元…84年度應依下列標準
    計算其必要費用：一、律師：30% 。」77年11月21日台財稅
    第770595932 號函釋：「稽徵機關依規定核定律師執行業務
    所得時，原則上，應依每一審級結案判決年度之執行業務者
    收入及費用標準核定所得額，並以該判決年度為其所得歸屬
    年度；惟當事人如提示委任契約及受理委任時已收取酬金之
    證據，經查明屬實者，得改依受委任年度之執行業務者收入
    及費用標準核定所得額，並以該受委任年度為所得歸屬年度
    。」核以上法規命令與財政部函釋，均與所得稅法相關規定
    無違，被告據以適用，自值尊重，合先敘明。
  (三)查被告以依現行律師業者之收費概況，若委任之事項為訴訟
    案件，約定委託律師處理1 個審級之官司程序，律師通常會
    約定1 個審級訴訟的總費用，所謂「一審」，通常係指法院
    （或檢察署）受理到終結為止，而系爭鍾朝就（案號：82年
    上字第926 號）等10案，均屬84年度法院判決之案件，因原
    告未能提出委任契約及受理委任時已收取酬金之證據，乃依
    前揭函釋規定作成原核定，洵屬有據。原告空言主張該項執
    行業務所得應歸屬81或82年度，尚難信為真實。
六、綜上所述，原告之主張，尚非可採，原處分認事用法俱無違
    誤，訴願決定遞予維持，亦無不合，原告徒執前詞，訴請撤
    銷訴願決定及原處分，為無理由，應予駁回。
據上論結，本件原告之訴為無理由，爰依行政訴訟法第98條第3
項前段，判決如主文。
中    華    民    國    95    年     8    月    3     日
                  第  五  庭  法  官  王  碧  芳
上為正本係照原本作成。
本件以訴訟事件所涉及之法律見解具有原則性者為限，始得於本
判決送達後20日內向本院提出上訴狀並表明上訴理由，如已於本
判決宣示後送達前提起上訴者，應於判決送達後20日內補具上訴
理由（均按他造人數附繕本），且經最高行政法院許可後方得上
訴。
中    華    民    國    95    年     8    月    3     日
                              書記官  徐  子  嵐


司法院資訊處製作；財團法人民間司法改革基金會備份。
